【裁判字號】    95,台上,1633
【裁判日期】    950727
【裁判案由】    返還侵占存款
【裁判全文】
最高法院民事判決            九十五年度台上字第一六三三號
    上  訴  人  甲○○
    訴訟代理人  孫大龍律師
    被 上訴 人  陽信商業銀行股份有限公司士林分公司
    法定代理人  乙○○
上列當事人間請求返還侵占存款事件，上訴人對於中華民國九十
四年六月二十一日台灣高等法院第二審判決（九十三年度上字第
一０八五號），提起上訴，本院判決如下：
    主  文
原判決廢棄，發回台灣高等法院。
    理  由
本件上訴人主張：伊自民國八十六年起，陸續向被上訴人購買如
第一審判決附表一所示定存單及存本定息存單共新台幣（下同）
六百萬元，卻只領回四百萬元，餘二百萬元伊囑託被上訴人電匯
至上海商業儲蓄銀行伊帳戶內，事後發現被上訴人並未為伊匯入
。被上訴人處理委任事務顯有過失，並侵害伊之權利等情。爰依
民法第五百二十八條、第一百八十四條第一項前段之規定，求為
命被上訴人給付二百萬元，及加給法定遲延利息之判決。
被上訴人則以：依如第一審判決附表二所示上訴人自八十六年起
至九十二年間於伊銀行存提款之紀錄，上訴人之存款不是到期或
解約轉存，就是轉存入上訴人於伊銀行設立之00000000
000活期存款帳戶內，並無囑託伊電匯至上海商業儲蓄銀行之
情形等語，資為抗辯。
原審維持第一審所為上訴人敗訴之判決，駁回其上訴，無非以：
上訴人有於被上訴人銀行辦理定期存款及開設系爭活期存款帳戶
之事實，為兩造所不爭，並有系爭活期存款帳戶及定期存單為證
，堪信為真實。查上訴人所購買之定存單及存本定息存單，不是
到期或解約轉存，就是轉存入上訴人之系爭活儲帳戶內，有定期
存款中途解約通知書、取款單、取款條、轉帳傳票、系爭帳戶存
單明細資料表、存款戶辦理掛失補領更換申請書暨約定書附卷可
稽。至定期（儲蓄）存款自動展期（自動轉息）申請書，乃定期
存款開戶時，上訴人向被上訴人申請辦理自動展期或自動轉息所
填具之文件，並非表彰存款證明之書類，其上記載之５／000
0000既非記載於金額欄位上，而係註記於申請書之空白處，
亦難據以認定表彰任何存款債權。上訴人援引系爭數字之記載，
主張其有二百零二萬元之定期存款，且被上訴人尚有一百萬元之
定期存款未返還等語，殊屬無據。綜上所述，被上訴人並無違背
委任，將上訴人之存款二百萬元侵占之情事，上訴人本於民法第
五百四十四條及同法第一百八十四條之規定，請求被上訴人給付
二百萬元本息，不應准許等詞，為其判斷之基礎。
查上訴人主張票號ZA0000000定期存單重複列印不清、背
面諸多日期、數字不明及刪改之處，顯有把二筆定期存單打成一
筆之情形，被上訴人雖辯稱係因上訴人分別於九十一年七月二日
及同年十一月十八日向其申辦解約及更正交易所致，經其核對帳
務資料後，可據以得知該筆定存單之帳號為「 0551:00000 0000
」；而重疊之電腦交易資料明細為：「000 0000 000000000 000
0D 1,000,000.00 00000000000 TR」，其中「2321」表示該筆定
存單之會計科目（定期存款）；「0551:000000000」表示存單帳
號； 「0559」表示處理行員之代號；「D」表示銀行會計之借方
科目；「1,000,000.00」表示交易金額；「920801」表示交易日
期； 「39263」表示當日交易之序號；「TR」表示交易方式（轉
帳）等情，為上訴人所爭執否認（見原審卷第三四、三五、六七
、六八頁），上訴人於原審九十四年五月六日準備程序中亦僅表
示無法確認（見原審卷第四七頁），並非不爭執，詎原審竟謂上
訴人對被上訴人所辯上開事實不爭執，自與卷內資料不符。次查
上訴人確於八十九年十一月二十日自系爭活期存款帳戶匯款二百
萬元至其上海商業儲蓄銀行之帳戶，有卷附存摺存款及匯款申請
書可稽（見第一審卷第九八、一三三頁），足見上訴人主張其囑
託被上訴人電匯二百萬元至伊上海商業儲蓄銀行帳戶乙節，尚非
全然無據。原審就上開匯款是否確有匯入上訴人於上海商業儲蓄
銀行之帳戶內，未詳加調查審認，遽為上訴人不利之認定，亦嫌
速斷。上訴論旨，指摘原判決不當，求予廢棄，非無理由。
據上論結，本件上訴為有理由。依民事訴訟法第四百七十七條第
一項、第四百七十八條第二項，判決如主文。
中    華    民    國  九十五  年    七    月  二十七  日
                      最高法院民事第七庭
                          審判長法官  劉  延  村
                                法官  劉  福  來
                                法官  黃  秀  得
                                法官  吳  謀  焰
                                法官  李  寶  堂
      本件正本證明與原本無異
                                      書  記  官
中    華    民    國  九十五  年    八    月   十一   日
                                                      Ｌ


司法院資訊處製作；財團法人民間司法改革基金會備份。
